【裁判字號】    99,訴,2039
【裁判日期】    991231
【裁判案由】    損害賠償
【裁判全文】
臺灣高雄地方法院民事判決              99年度訴字第2039號
原      告  侯潔華
被      告  陳冠成
上列當事人間請求侵權行為損害賠償事件，經原告提起刑事附帶
民事訴訟（98年度審附民字第232 號），經本院刑事庭裁定移送
前來，本院於民國99年12 月29日言詞辯論終結，判決如下：
    主  文
被告應給付原告新臺幣陸拾萬元，及自民國九十八年十月三十一
日起至清償日止，按週年利率百分之五計算之利息。
原告其餘之訴駁回。
訴訟費用由被告負擔。
本判決第一項於原告以新臺幣貳拾萬元供擔保後，得假執行。
原告其餘假執行之聲請駁回。
    事實及理由
一、被告陳冠成未於言詞辯論期日到場，查無民事訴訟法第386
    條各款所列情形，爰依到場原告之聲請由其一造辯論而為判
    決。
二、原告主張：原告與被告陳冠成於民國77年1 月16日結婚，詎
    陳冠成在婚姻關係存續中，於92年間與訴外人即大陸人士周
    小蓮（此部分經原告撤回起訴）通姦，並育有1 女即訴外人
    陳心語（出生於93年9 月16日），被告前開通姦行為業已侵
    害原告因配偶關係之身分法益，且情節重大，為此爰依民法
    第184 條第1 項及第195 條規定，提起本件訴訟等語。並聲
    明：(一)被告應給付原告新台幣（下同）100 萬元，及自起訴
    狀繕本送達被告翌日起至清償日止，按年息5%計算之利息。
    (二)願供擔保，請准宣告假執行。
三、被告陳冠成則以：伊雖與周小蓮通姦並育有1 女，惟前開通
    姦行為已獲原告宥恕，伊於事發後，仍定期給付原告生活費
    ，故原告並未受有精神上之損害。縱認原告受有損害，伊業
    將自己所有之房地1 筆過戶予原告，已足賠償原告損失等語
    置辯。並聲明：原告之訴駁回。
四、兩造不爭執事項如下：
  (一)原告與被告陳冠成於77年1 月16日結婚，目前婚姻關係仍在
    存續中。
  (二)被告陳冠成於95年3 月13日認領陳心語（於93年9 月16日出
    生）為子女。
  (三)陳心語乃被告陳冠成與周小蓮所生子女。
五、本件爭點如下：
  (一)原告之配偶身分法益是否因被告陳冠成之通姦行為，而受損
    害？
  (二)原告請求之精神慰撫金是否過高？以若干為適當？被告陳冠
    成是否已賠償前開損害？
  (三)原告依侵權行為法律關係，得請求被告陳冠成賠償之總額若
    干？
六、法院之判斷：
  (一)原告主張被告陳冠成與周小蓮為通姦行為，並產下一女等事
    實，為被告陳冠成所不爭執，且被告陳冠成因上開通姦行為
    ，經台灣高雄地方法院檢察署檢察官以通姦罪起訴後，處有
    期徒刑4 月，減為有期徒刑2 月確定，此有台灣高雄地方檢
    察署98調偵字第156 號起訴書及本院98年度審易字第2674號
    刑事判決書等資料在卷可查，足認原告主張之事實，堪信屬
    實。雖被告陳冠成辯稱伊有贈與房地予原告作為賠償原告精
    神損失云云，惟觀之被告陳冠成提出土地登記謄本及建物登
    記第一類謄本等資料，坐落高雄市○○區○○段000-0000地
    號土地及其上同段601 建號即門牌號碼高雄市○○區○○路
    183 號房屋，係被告陳冠成於91年12月31日間即贈與予原告
    ，然被告陳冠成與周小蓮之通姦行為係發生在92年間，是被
    告陳冠成辯稱贈與上述房地予原告係作為賠償因其通姦行為
    之損失，顯與事實不符，不足採信。此外，被告陳冠成亦未
    提出其於事發後，確有定期給付原告生活費用之證據，是其
    上開辯解，亦無理由。又縱被告陳冠成之通姦行為曾獲原告
    宥恕，然被告未經舉證原告曾放棄民事求償權，此僅排除原
    告得向被告陳冠成提出通姦刑事告訴之權利，並無礙原告得
    向被告陳冠成請求賠償其精神損失之權利。
  (二)按「因故意或過失，不法侵害他人之權利者，負損害賠償責
    任。故意以背於善良風俗之方法，加損害於他人者，亦同。
    」、「不法侵害他人之身體、健康、名譽、自由、信用、隱
    私、貞操，或不法侵害其他人格法益而情節重大者，被害人
    雖非財產上之損害，亦得請求賠償相當之金額。其名譽被侵
    害者，並得請求回復名譽之適當處分。... 。前二項規定，
    於不法侵害他人基於父、母、子、女或配偶關係之身分法益
    而情節重大者，準用之。」，民法第184 條、第195 條第1
    、3 項分別定有明文。按婚姻係以夫妻之共同生活為其目的
    ，配偶應互相協力保持其共同生活之圓滿安全及幸福，而夫
    妻互守誠實，係為確保其共同生活之圓滿安全及幸福之必要
    條件，故應解為配偶因婚姻契約而互負誠實之義務，配偶之
    一方行為不誠實，破壞共同生活之圓滿安全及幸福者，即為
    違反因婚姻契約之義務而侵害他方之權利。是以基於身分關
    係而生之配偶權亦屬應受保護之權利，倘配偶之一方行為不
    誠實，與他人發生足以破壞夫妻共同生活之圓滿安全及幸福
    之性行為者，則該第三人與不誠實之配偶即為侵害他方配偶
    身分法益之共同侵權行為人。經查：被告陳冠成為與原告之
    夫，其與周小蓮通姦之行為，破壞其與原告間之誠實義務關
    係，夫妻信任基礎破裂，嚴重危害原告婚姻生活之幸福，確
    已侵害原告基於配偶關係所生之身分法益且情節重大，被告
    陳冠成應與周小蓮共同負侵權行為責任。原告對之請求賠償
    侵權行為所生之損害，核屬有據。
  (三)茲就原告請求金額之准駁詳述如下：
    查原告為高職畢業，現為從事廚房工作，98年度名下財產總
    額為3,678,9030元；被告陳冠成五專畢業，98年度薪資所得
    為178 ，842 元，且有投資9 筆等情，有兩造之稅務電子閘
    門財產所得調件明細表2 份在卷可查。本院審酌兩造上開學
    歷、社會地位、收入及被告陳冠成與他人通姦，並產下一女
    ，並造成原告罹患憂鬱症等一切情狀，認為原告依民法第18
    4 條、第195 條之規定，請求被告陳冠成賠償精神上損害賠
    償60萬元，核屬正當，逾此部分之非財產上請求，為無理由
    ，應予駁回。
  (四)綜上所述，原告請求被告陳冠成給付60萬元及自起訴狀繕本
    送達被告翌日起（98年10月31日）至清償日止，按年息百分
    之5 計算之法定遲延利息為有理由，應予准許，逾此部分之
    請求，為無理由，應予駁回。
七、原告陳明願供擔保，請准宣告假執行，核無不合，爰酌定相
    當擔保金額准許之。至原告敗訴部分，其假執行之聲請，已
    失所附麗，應併予駁回。
八、結論：本件原告之訴，為一部有理由，一部無理由，並依民
    事訴訟法第第385 條第1 項前段、第390 條第2 項，判決如
    主文。
中    華    民    國    99    年    12    月    31    日
                  民事第一庭  法  官張茹棻
以上正本係照原本作成。
如對本判決上訴，須於判決送達後20日內向本院提出上訴狀。如
委任律師提起上訴者，應一併繳納上訴審裁判費。
中    華    民    國    99    年    12    月    31    日
                              書記官林瑞標

司法院資訊處製作；財團法人民間司法改革基金會備份。
